臺灣士林地方法院刑事判決　　　　　　　 96年度訴字第457號
公　訴　人　臺灣士林地方法院檢察署檢察官
被　　　告　甲○○
　　　　　　　　　　（現於臺灣台中看守所羈押中）
上列被告因毒品危害防制條例案件，經檢察官提起公訴（96年度
毒偵字第786 號），被告於本院準備程序中就被訴事實為有罪之
陳述，經合議庭裁定認本件宜由受命法官獨任進行簡式審判程序
審理，並判決如下：
    主  文
甲○○施用第一級毒品，累犯，處有期徒刑壹年。扣案第一級毒
品海洛因壹包（驗餘淨重零點壹零公克）沒收銷燬。
    事  實
一、甲○○前因施用毒品案件，經觀察、勒戒後，認無繼續施用
    毒品之傾向，於民國88年2 月1 日釋放出所，並由臺灣桃園
    地方法院檢察署檢察官於88年1 月30日以88年度偵字第1036
    號為不起訴處分確定；又分別因施用毒品案件，經觀察、勒
    戒後，認有繼續施用毒品之傾向，由法院裁定強制戒治，於
    90 年10 月3 日強制戒治期滿執行完畢，並由臺灣桃園地方
    法院檢察署檢察官提起公訴，經臺灣桃園地方法院以89年度
    訴字第7 號判決處有期徒刑10月、8 月，應執行有期徒刑1
    年4 月確定；再因施用毒品案件，經臺灣基隆地方法院以94
    年度易字第426 號判決處有期徒刑6 月確定，於95年1 月9
    日易科罰金執行完畢；復因施用毒品案件，經臺灣基隆地方
    法院於96年3 月9 日判處有期徒刑10月，並於96年5 月7 日
    確定。詎其仍未戒除毒癮，復於前開強制戒治執行完畢釋放
    後5 年內再犯施用毒品罪，經法院判處罪刑確定後，復基於
    施用第一級毒品海洛因之犯意，於96年3 月28日下午3 點多
    ，在台北縣汐止市○○街137 號，以針筒注射方式，施用第
    一級毒品海洛因，嗣於同年月日下午4 時30分許，為警持搜
    索票在臺北縣汐止市○○街137 號樓梯口查獲，並扣得第一
    級毒品海洛因1 小包（驗餘淨重0.10公克）。
二、案經臺北市政府警察局內湖分局報請臺灣士林地方法院檢察
    署檢察官偵查起訴。
    理  由
一、本件被告甲○○所犯非死刑、無期徒刑或最輕本刑有期徒刑
    三年以上之罪，亦非高等法院管轄第一審案件，且於準備程
    序進行中，被告先就被訴事實為有罪之陳述，經告知被告簡
    式審判程序之旨，並聽取檢察官、被告之意見後，本院合議
    庭裁定由受命法官進行簡式審判程序，是本件之證據調查，
    依刑事訴訟法第273 條之2 規定，不受同法第159 條第1 項
    、第161 條之2 、第161 條之3 、第163 條之1 及第164 條
    至第170 條規定之限制，合先敘明。
二、上揭事實，業據被告甲○○於本院準備程序及審理時坦承不
    諱（本院96年9 月28日準備程序及審判筆錄），並有扣案之
    第一級毒品海洛因1 包（淨重0.10公克）可憑。而被告於96
    年3 月28日為警查獲後採集之尿液，經送請台灣尖端先進生
    技醫藥股份有限公司以酵素免疫分析法初步檢驗、氣相層析
    質譜儀法確認檢驗結果，呈嗎啡陽性反應，有該檢驗機構出
    具96年4 月4 日實驗室檢體編號AC07907 號濫用藥物檢驗報
    1 紙附卷可稽；扣案之粉末1 包經送鑑驗結果，亦驗出含有
    第一級毒品海洛因成份（驗餘淨重0.10公克），有法務部調
    查局96年5 月19日調科壹字第09623043950 號鑑定書在卷可
    佐；足見被告自白施用第一級毒品海洛因之情節，與事實相
    符，應可採信。
三、按92年7 月9 日新修正之毒品危害防制條例刪除2 犯及3 犯
    之規定，一改修法前繁雜之處遇程序，僅將施用毒品者簡化
    區分為初犯、再犯，並認施用毒品者係屬病患性犯人，以觀
    察、勒戒戒除其身癮，並以強制戒治去除其心癮。經觀察、
    勒戒或強制戒治執行完畢釋放後，若係5 年後再犯該條例第
    10條施用毒品罪者，與同條例第20條第1 項、第2 項關於「
    初犯」之處理方式相同，檢察官應先聲請法院裁定令被告入
    勒戒處所觀察、勒戒，並視有無繼續施用毒品傾向，決定應
    予釋放、為不起訴之處分，或應聲請法院裁定令入勒戒處所
    強制戒治；若係5 年內「再犯」同條例第10條施用毒品罪者
    ，依同條例第23條第2 項規定，檢察官則應依法追訴。觀諸
    該條例第20條第3 項之修正理由：「觀察、勒戒或強制戒治
    5 年後再犯者，顯見前所實施之觀察、勒戒或強制戒治已足
    以遮斷其施用毒品之癮，為期自新及協助其戒除毒癮，對此
    5 年後再犯者，爰明定仍適用初犯之規定，先經觀察、勒戒
    、強制戒治之程序。」及同條例第23條第2 項之修正理由：
    「為配合簡化施用毒品犯之刑事處遇程序，並鑑於經觀察、
    勒戒或強制戒治執行完畢釋放後5 年內再犯者，其再犯率甚
    高，原據以實施之觀察、勒戒及強制戒治既已無法收其實效
    ，自應施以刑事處遇。」顯然如施用毒品者係前經觀察、勒
    戒或強制戒治等治療程序執行完畢5 年後，始再施用毒品之
    「初犯」，因前所執行之觀察、勒戒或強制戒治已足收戒除
    毒癮之效，自應重新執行觀察、勒戒或強制戒治等治療程序
    ，並於治療程序執行完畢後，由檢察官為不起訴處分，毋庸
    對之追訴處罰；反之，在「再犯」之情形，因其先前所為治
    療程序顯未能收戒斷毒癮之效，且考量施用毒品者之再犯率
    偏高，乃簡化其刑事處遇程序，而逕予追訴處罰，不再施以
    治療程序。參酌上開立法理由，修正毒品危害防制條例就施
    用毒品者，祇於「初犯」及「5 年後再犯」二種情形，有其
    追訴條件之限制，即須於初犯經觀察、勒戒或強制戒治釋放
    後，5 年內均無施用毒品之行為，始能認其前所實施之觀察
    、勒戒或強制戒治已足遮斷毒癮，而得於5 年後再犯時，再
    予適用初犯之規定，重行觀察、勒戒等程序。倘5 年內已經
    再犯，被依法追訴處罰，縱其第3 次（或第3 次以上）施用
    毒品之時間在初犯釋放5 年以後，即與「5 年後再犯」之情
    形有別，且因已於「5 年內再犯」，顯見其再犯率甚高，原
    實施觀察、勒戒或強制戒治，已無法收其實效，而無五年戒
    斷期之存在，自無再經觀察、勒戒及強制戒治之必要，應由
    檢察官逕行起訴，始符新法修正之本旨，最高法院95年度台
    非字第59號、第65號判決意旨可資參照。經查，被告有前開
    事實欄所載之前科紀錄，有台灣高等法院被告全國前案紀錄
    表各1 份在卷可考。從而，被告確有於強制戒治執行完畢後
    ，5 年以內再犯毒品危害防制條例第10條第2 項之施用第2
    級毒品犯行，並經法院判刑確定，業如前述，被告於前開判
    刑確定後再犯本件施用第一級毒品罪，自應依法追訴處罰。
四、按海洛因係毒品危害防制條例第2 條第2 項第1 款所定之第
    一級毒品，被告予以施用，核其所為，係犯毒品危害防制條
    例第10條第1 項之施用第一級毒品罪。其持有第一級毒品海
    洛因命係供施用，其持有第一級毒品之低度行為為施用第一
    級毒品之高度行為所吸收，不另論罪。再被告有事實欄所載
    前案犯罪科刑並執行完畢之情形，有臺灣高等法院被告全國
    前案紀錄表1 份在卷可查，其受有期徒刑執行完畢後，5 年
    內故意再犯有期徒刑以上之本罪，為累犯，應依刑法第47條
    第1 項之規定加重其刑。爰審酌被告前曾有施用毒品之犯行
    ，屢經觀察勒戒及強制戒治之治療程序並判刑後，仍未戒除
    惡習而繼續施用，足見其深陷毒癮而難以自拔，並考量其生
    活狀況、智識程度，施用毒品之次數僅1 次，暨犯罪後坦承
    犯行等一切情狀，量處如主文所示之刑。又本件被告雖於96
    年4 月24日以前犯罪，然經本院於中華民國96年罪犯減刑條
    例96年7 月16日施行前通緝，被告並未自動歸案接受審判，
    而係於96年8 月19日為警逮捕到案接受審判等情，有本院通
    緝書及台中市政府警察局第一分局報告書在卷可佐，依該條
    例第5 條之規定，不得減刑，併予指明。
五、扣案之海洛因1 包（驗餘淨重0.10公克）為違禁物，應依毒
    品危害防制條例第18條第1 項前段規定，無論屬於犯人與否
    ，諭知沒收銷燬。
六、臺灣臺中地方法院檢察署96年度毒偵字第3446號移送併辦意
    旨略以：被告甲○○於96年6 月17日某時許，在臺中市○○
    區○○路4 段637 號友人住處施用第一級毒品海洛因1 次，
    嗣於96年6 月17日晚間9 時25分許，在上址為警查獲，並扣
    得第一級毒品海洛因1 包（毛重0.42公克）及注射針筒1 支
    ，涉犯毒品危害防制條例第10條第1 項之施用第一級毒品罪
    嫌，因認與起訴部分有包括一罪之集合犯關係，而移送併辦
    等語。惟按所謂包括一罪，係指包含接續犯、集合犯等各種
    犯罪類型之實質上一罪而言。所謂「集合犯」係指立法者所
    制定之犯罪構成要件中，本即預定有數個同種類行為而反覆
    實行之犯罪而言。故是否集合犯之判斷，客觀上，自應斟酌
    法律規範之本來意涵、實現該犯罪目的之必要手段、社會生
    活經驗中該犯罪必然反覆實行之常態及社會通念等；主觀上
    ，則視其反覆實施之行為是否出於行為人之一個犯意，並秉
    持刑罰公平原則，加以判斷之。稽以行為人施用毒品之原因
    ，不一而足，其多次施用毒品之行為，未必皆出於行為人之
    一個犯意決定；且觀諸毒品危害防制條例第10條第1 項、第
    2 項施用毒品罪之構成要件文義衡之，實無從認定立法者本
    即預定該犯罪之本質，必有數個同種類行為而反覆實行之集
    合犯行，故上開施用毒品罪，應非集合犯之罪。又行為人各
    次施用毒品之行為，均係為滿足各該次之毒癮，於滿足毒癮
    後，該次行為即已完成；是各次均為各自獨立之行為，各具
    獨立性，其前後次施用毒品行為間，自無密切不可分之關係
    ，各自獨立構成同一施用毒品罪責，顧然不合接續犯之構成
    要件，業據最高法院96年第9 次刑庭會議決議揭諸甚明。經
    查，臺灣臺中地方法院檢察署檢察官移送併案審理之96年度
    毒偵字第3446號毒品案件，認被告施用第一級毒品海洛因之
    時間為96年6 月17日某時，與本件檢察官原起訴施用毒品海
    洛因部分，二者犯罪時間相距已逾3 個月有餘，此先後施用
    犯行，主觀上是否出於毒品成癮性之一次決意，即非無疑。
    又此二者相隔既達3 個月之久，客觀上，實亦難認其係在「
    密切接近」之一定時間為之，故於刑法評價上，依社會健全
    觀念，要難認彼此具有「集合犯」之一罪性質，是上開併辦
    部分，不能認係本件起訴效力所及，則此部分施用第一級毒
    品海洛因之犯行，本院無從併予審理，應退由公訴人另行處
    理，特此敘明。
據上論斷，應依刑事訴訟法第273 條之1 第1 項、第299 條第1
項前段，毒品危害防制條例第10條第1 項、第18條第1 項前段，
刑法第11條、第47條第1 項，判決如主文。
本案經檢察官洪三到庭執行職務。
中　　華　　民　　國　　96　　年　　10　　月　　12　　日
　　　　　　　　　刑事第七庭法　官  王俊雄
以上正本證明與原本無異。
如不服本判決，應於判決送達後10日內，向本院提出上訴狀，上
訴書狀並應敘明上訴理由。
                             書記官  陳佳伶
中　　華　　民　　國　　96　　年　　10　　月　　12　　日
附錄本案論罪科刑法條全文：
毒品危害防制條例第10條第1項
施用第一級毒品者，處6 月以上5 年以下有期徒刑。
